最高法院刑事判決　　　　　　　　　　　　　　　八十八年度台上字第三一四四號
　　上　訴　人　康 源 隆
　　被　　　告　乙○○○
　　　　　　　　甲 ○ ○
　　共　　　同
　　選任辯護人　翁 方 彬律師
右上訴人因自訴被告等誣告案件，不服台灣高等法院中華民國八十六年七月三日第二
審判決（八十六年度上訴字第一八七四號，自訴案號：台灣宜蘭地方法院八十六年度
自字第六號），提起上訴，本院判決如左：
    主  文
上訴駁回。
    理  由
按刑事訴訟法第三百七十七條規定，上訴於第三審法院，非以判決違背法令為理由，
不得為之。是提起第三審上訴，應以原判決違背法令為理由，係屬法定要件。如果上
訴理由狀並未依據卷內訴訟資料，具體指摘原判決不適用何種法則或如何適用不當，
或所指摘原判決違法情事，顯與法律規定得為第三審上訴理由之違法情形，不相適合
時，均應認其上訴為違背法律上之程式，予以駁回。本件上訴人即自訴人康源隆上訴
意旨略稱：原判決認定上訴人與被告乙○○○、甲○○因遺產分配不公積怨而生爭執
，其中被告二人曾於民國（以下同）八十四年十二月二日下午六時許，在宜蘭市○○
路六－十二號游春吉之住處毆打上訴人成傷，此部分犯行，業經法院判刑確定，有判
決書足憑，而被告二人所指上訴人傷害部分則為同日下午四時在宜蘭縣壯圍鄉○○村
○○路六十號，事實審法院將兩事件混為一談，有判決主文與理由矛盾之違法，且後
者發生之時間在前，被告二人於游春吉住處毆打上訴人時被告二人身上並無任何傷痕
，顯見被告二人誣告之情，此外原判決憑未在現場目擊事件經過之康同、呂陳月臨訟
勾串之證詞為據，而未傳訊現場證人李錦城、游李月娥、康源和等人，俾瞭解事件之
始末，有應於審判期日調查之證據，未予調查之違法云云。經查上訴人自訴意旨略以
：被告乙○○○（原判決誤載為李康阿娟）、甲○○母、子與上訴人因繼承問題而積
怨，意圖使上訴人受刑事處分，於八十五年間捏詞誣告上訴人於八十四年十二月二日
下午四時許邀同訴外人李錦城等前往被告等之宜蘭縣壯圍鄉○○村○○路六十號住處
毆打被告兩人成傷，幸經檢察官為不起訴處分確定，因認被告二人犯有刑法第一百六
十九條第一項之誣告罪嫌云云。按誣告罪之成立，須其申告之內容完全出於憑空造
，若所告尚非全然無因，祇因缺乏積極證明致被誣告人不受訴追處罰，尚難遽以誣告
論罪。查上訴人自承是日係李錦城因遺產分配不公邀同游李月娥、康源和與上訴人前
往被告等住處理論，證人康同證稱：「當日上訴人邀其陪同至被告等住家，其因有事
，未陪同前去，嗣上訴人又前來告知，其毆打被告兩人，要求伊去探望被告兩人」等
語，證人呂陳月證稱：「當天下午四時餘，其聽見被告乙○○○之哭聲而前往探望，
目睹李婦手指受傷，囑咐李婦速往醫治及報案，李婦曾告知，其遭桃園那邊來的人打
傷」。證人即警員李嘉良證稱：「被告於翌（三）日前來報案，其到達現場時，犯罪
者已離去，故將桌子被毀損情形加以拍照，並告知被告，如欲加控告應先行驗傷」，
並提出桌子遭毀損之照片二張為證，報案內容並載明：「嫌疑人康氏兩兄弟住桃園中
壢，與被害人係表兄弟，雙方因爭財而起爭執進而互毆」等情，資以認定被告兩人無
憑空造事實，進而誣告之犯意，此外又查無其他積極證據足以證明被告等有誣告之
犯行，其等犯罪自屬不能證明，因認第一審判決為被告等無罪之諭知為無不合，予以
維持，駁回上訴人在第二審之上訴，並以上訴人所指乙○○○係自己打到玻璃桌而受
傷等語，暨證人李錦城、游李月娥所證：被告母子兩人相互拉扯而受傷云云，核與被
告兩人多處鈍器傷應非相互拉扯所造成，且案發時被告乙○○○之丈夫李正地死亡尚
未出殯，被告母子兩人無故相互拉扯且毀損靈桌，顯違常情，認上訴人及證人所指上
情無非卸責及迴護上訴人之詞，同屬無可採信，於理由中詳加說明與指駁。從形式上
觀察，並無違背法令之情形存在，上訴人上訴意旨雖執前詞指摘原判決違背法令，惟
查原判決依據呂陳月所陳述之情況為補強證據，其採證並無違反經驗法則及論理法則
，且卷按李錦城、游李月娥為李正地之弟、妹，與李正地因繼承而衍生紛爭，是原審
以本件事證已臻明確且以上開證人與被告等利害相反，難期其等為真實之陳述，而未
加傳訊，即難謂有調查證據職責未盡之違法，又上訴人與被告等為互控傷害之時間、
地點各有不同，第一審判決誤為同一事件，但於判決之主旨不生影響，此項誤載不得
據為提起第三審上訴之理由，上訴意旨未依卷內訴訟資料，具體指摘原判決不適用何
種法則或如何適用不當，徒對原判決採證之職權行使任意指摘，自不得據為第三審上
訴之合法理由，其上訴違背法律上之程式，應予駁回。
據上論結，應依刑事訴訟法第三百九十五條前段，判決如主文。
中      華      民      國    八十八    年      六      月     十七     日
                              最高法院刑事第十庭
                                  審判長法官  莊  登  照
                                        法官  洪  明  輝
                                        法官  蔡  清  遊
                                        法官  黃  一  鑫
                                        法官  林  秀  夫
      右正本證明與原本無異
                                              書  記  官
中      華      民      國    八十八    年      六      月    二十五    日
